臺灣高等法院交通事件裁定　　　　　　 96年度交抗字第196號
　　抗　告　人
　　即受處分人　 甲○○
上列抗告人因違反道路交通管理處罰條例案件，不服臺灣臺北地
方法院，中華民國96年2月15日所為裁定（95年度交聲字第871號
），提起抗告，本院裁定如下：
    主  文
抗告駁回。
    理  由
一、 抗告意旨略以：抗告人始終否認知悉肇事致人受傷或死亡
     之事實，且卷內行車事故鑑定報告及證人林錦茂、鄒榮、
     胡安良於警詢時之證述，均無法證明抗告人知悉肇事致人
     受傷或死亡之情，原裁定為抗告人不利之認定，自屬違背
     法令云云，指摘原裁定不當。
二、惟查:
 (一)按道路交通管理處罰條例第62條第1項規定：「汽車駕駛人
     ，駕駛汽車肇事致人受傷或死亡，應即採取救護或其他必
     要措施，並向警察機關報告，不得駛離」，核其立法意旨
     ，概以道路交通事故之發生，常非於己之鄰親家里，時有
     告救不能情事，乃科以肇事者須即採取救護或其他必要措
     施，並應向警察機關報告之法定義務，以防因就醫延誤致
     生無謂傷亡，並俾得通知傷亡者家屬到場，以明責任，是
     凡肇事人於行車肇事致人受傷或死亡，未即採取救護或其
     他必要措施，並向警察機關報告，即駕車駛離現場者，均
     應依該規定處罰，至其嗣後是否受刑事訴追及已否與被害
     人達成民事和解，賠償損失，對其應受處罰乙節，並不生
     影響。又刑法第185條之4駕駛動力交通工具肇事致人死傷
     而逃逸罪係於88年4月21日增訂公布，並自同年4月23日開
     始生效，增設本條文之立法目的，乃為維護交通，增進行
     車安全，促使當事人於事故發生時，能對被害人即時救護
     ，減少死傷，以保護他人權益並維護社會秩序。又其立法
     精神在於交通事故一旦發生，且發生人員傷亡之情況，不
     論是撞人或被撞，或是因其他事故而造成死傷，只要是在
     駕駛動力交通工具過程內所發生者，參與這整個事故過程
     的當事人皆應協助防止死傷之擴大，蓋如駕駛人於事故發
     生後，隨即駕車逃離現場，不僅使肇事責任認定困難，更
     可能使受傷之人喪失生命或求償無門，是本條所欲規範者
     乃當事人於交通事故發生時（不論其有無故意或過失）遺
     棄被害人於不顧的逃逸行為，且若謂當事人之救護義務須
     視其有無故意、過失而定，則不僅有違刑法第185條之4之
     立法目的與精神，本條文之功能亦將喪失殆盡。故所謂駕
     駛動力交通工具肇事，乃指駕駛動力交通工具發生交通事
     故，非指因故意或過失導致事故發生而逃逸者，始成立本
     罪。就上揭規定及條文參互以觀，可知汽車駕駛人駕駛汽
     車發生交通事故，不論其責任之歸屬為何，即有義務停留
     在肇事現場，採取救護或其他必要措施，並向警察機關報
     告，以保護他人權益，並釐清肇事責任，自不待言。
(二)本件原法院係依憑證人即目擊證人林錦茂、鄒佩芳、胡安良
    於員警調查時對於車禍發生經過之證述，及卷附臺北市車輛
    行車事故鑑定委員會95年8月29日北鑑審字第09530286900號
    函附鑑定意見書等件，認定抗告人甲○○確於民國95年6月1
    5日16時50分許，駕駛車號4097-DC號自用小貨車，行經臺北
    市○○路○段北往南鄰南京東路6段引道口，撞擊騎乘車號CV
    V-335號重型機車之黃威霖，致黃威霖死亡，經用路人趨車
    攔停並告知抗告人已肇事，惟抗告人當時已得知自已涉及肇
    事致黃威霖受傷死亡，然抗告人卻未即時履行其法定救助義
    務而逕自駛離之違規行為，已於裁定理由中詳予論述，並無
    違背經驗法則及論理法則。原法院因認原處分機關依修正前
    道路交通管理處罰條例第62 條第1項、第67條第1項（裁決
    疏漏載）之規定裁處吊銷抗告人之駕駛執照並終身禁考，並
    無不合，而裁定駁回其異議，經核並無違誤。此外，本件再
    送台北市車輛行車事故鑑定覆議委員會覆議結果，亦認：「
    甲○○駕駛4097-DC號自小貨車：(一)涉嫌未保持行車安全間
    隔。(二)肇事致人死亡未即採取救護或其他必要措施並向警察
    機關報告而逃逸」等情，亦有該會95年12月18日意見書在卷
    可按；另本件復經台灣士林地方法院檢察署檢察官以抗告人
    係犯刑法第185條之4之肇事逃逸及第276條第2項之過失致死
    罪嫌，提起公訴，有該署95年偵字第8223號起訴書附卷可稽
    。抗告人仍執前詞，指摘原裁定不當，為無理由，應予駁回
    。
三、據上論結，應依道路交通案件處理辦法第26條，刑事訴訟法
    第412條，裁定如主文。
中　　華　　民　　國　　96　　年　　4　　月　　19　　日
                  交通法庭審判長法　官  葉騰瑞
　　　　　　　　　　　　  　　  法　官  莊明彰
　　　　　　　　　　　　　　　  法　官  吳鴻章
以上正本證明與原本無異。
不得再抗告。
                                書記官  初玲玲
中　　華　　民　　國　　96　　年　　4 　　月　　23　　日
